臺北高等行政法院裁定
　　　　　　　　　　　　　　　　　　 96年度訴字第02029號
原　　　告　甲○○
送達代收人　乙○○
被　　　告　行政院
代　表　人　丙○○院長）住同.
上列當事人間因有關行政救濟事務事件，原告不服行政院中華民
國96年4 月26日院臺訴字第0960084247號訴願決定，提起行政訴
訟。本院裁定如下︰
　　主  文
原告之訴駁回。
訴訟費用由原告負擔。
    理  由
一、按「人民因中央或地方機關之違法行政處分，認為損害其權
    利或法律上之利益，經依訴願法提起訴願而不服其決定者，
    ……得向高等行政法院提起撤銷訴訟。」行政訴訟法第4 條
    定有明文。而所謂行政處分，依訴願法第3 條第1 項規定係
    指中央或地方機關就公法上具體事件所為之決定或其他公權
    力措施而對外直接發生法律效果之單方行政行為而言，凡行
    政機關之行為，而未對外發生法律效果者，均應排除於行政
    處分之外。至機關所為單純事實之敘述或理由之說明，既不
    因該項敘述或說明而生何具體之法律上之效果者，自非行政
    處分，人民即不得對之提起訴願，改制前行政法院44年判字
    第18號、62年裁字第41號著有判例，可資參照。
二、緣本件訴外人徐新招於民國（下同）89年6 月13日向新竹市
    政府以買賣取得新竹市○○路○段190巷40號6 樓國民住宅，
    旋於89年7 月間將系爭國宅出售予原告並約定兩年後辦理移
    轉登記予原告。嗣原告於95年4 月18日向新竹市政府提出申
    請書，主張徐新招至少有違反國民住宅條例第21條列舉情事
    之3項情事：「1.徐新招自承購國宅後滿3個月，經催告仍未
    進住。2.徐新招積欠貸款本息達3個月，經催告仍不清償。3
    .同一家庭有政府直接興建或貸款自建之國民住宅超過1戶者
    」，請求新竹市政府依法收回後再轉讓予原告。新竹市政府
    以95年4 月25日府都宅字第0950038129號函回覆。原告不服
    ，提起訴願，經內政部95年7月4日台內訴字第0950101408號
    （案號：0000000000）訴願決定不受理。（後原告不服，提
    起行政訴訟，經本院96年3月3日95年度訴字第2993號裁定駁
    回。原告提起抗告，復經最高行政法院以96年8 月13日96年
    度裁字第 01854號裁定駁回其抗告。）另原告對內政部前揭
    訴願決定，於95年7 月18日向內政部申請再審，經內政部95
    年8 月30日台內訴字第0950120588號（案號：0000000000）
    訴願決定再審不受理。原告對前揭二訴願決定，又提出訴願
    書主張依訴願法第97條再審，或依同法58條重新審查，或轉
    陳上級機關，請求撤銷「原處分」。行政院以95年12月8 日
    院臺訴字第0950055666號函復略以：「…人民因中央或地方
    機關之違法行政處分，認為損害其權利或法律上之利益，經
    依訴願法提起訴願而不服其決定及撤銷訴願之提起，應於訴
    願決定書送達後2 個月之不變期間內，向高等行政法院提起
    撤銷訴訟。而89年7月1日修正施行之訴願法已廢除再訴願程
    序。再審為特別救濟程序，對再審之決定，法無明文得對之
    提起訴願。台端因國民住宅事件，向內政部提起訴願及再審
    ，經該部分別作成95年7月4日台內訴字第0950101408號及95
    年8月30日台內訴字第0950120588 號決定書，並不得再行提
    起訴願。」，原告不服，提起訴願，經行政院96年4 月26日
    院臺訴字第0960084247號訴願決定不受理，原告遂提起本件
    行政訴訟。
三、經查被告機關上揭95年12月8 日院臺訴字第0950055666號函
    ，僅係說明經訴願決定及再審決定之案件，不得再行提起訴
    願之法律見解，並非對人民所為直接發生法律效果之單方行
    政行為，顯非訴願法所稱之行政處分。是訴願機關依訴願法
    77條第8 款規定，自程序上為不受理決定，尚無不合，原告
    對之提起行政訴訟，揆諸首揭規定及判例意旨，即非合法，
    應予駁回。
四、依行政訴訟法第107條第1 項第10款、第104條、民事訴訟法
    第95條、第78條，裁定如主文。
中　　華　　民　　國　　96　　年　　9 　　月　　29　　日
                  第六庭審判長法  官   林文舟
                              法  官   闕銘富
                              法  官   許瑞助
上為正本係照原本作成。
如不服本裁定，應於送達後10日內向本院提出抗告狀（須按他造
人數附繕本）。
中　　華　　民　　國　　96　　年　　9 　　月　　29　　日
                              書記官   吳芳靜
